臺灣屏東地方法院民事判決　九十二年度重訴字第一○八號
　　原　　　告　　申○○
　　訴訟代理人　　孔福平律師
　　複　代理人　　湯瑞科律師
　　被　　　告　　未○○
　　　　　　　　　辰○○
　　兼
　　訴訟代理人　　丁○○
　　被　　　告　　戌○○○
　　訴訟代理人　　酉○○
　　被　　　告　　巳○○
　　　　　　　　　戊○○○
　　訴訟代理人　　己○○
　　被　　　告　　卯○○
　　訴訟代理人　　午○○
　　被　　　告　　辛○○
　　　　　　　　　庚○○
　　　　　　　　　寅○○
　　　　　　　　　癸○○
　　　　　　　　　子○○
　　　　　　　　　丑○○
　　兼
　　訴訟代理人　　壬○○
　　被　　　告　　丙○○
　　　　　　　　　乙○○
　　法定代理人　　甲○○
右當事人間請求分割共有物事件，本院於民國九十三年六月二十三日言詞辯論終結，
判決如下：
    主   　 文
兩造共有坐落屏東縣長治鄉○○段四六九之一地號、地目田、面積五一八八七平方公
尺土地，分割方法如附圖一所示：編號Ａ部分面積二五八五平方公尺分歸被告丙○○
、乙○○各按應有部分二分之一之比例保持共有；編號Ｂ面積三八八○平方公尺分歸
被告未○○取得；編號Ｃ部分面積二九一○平方公尺分歸原告取得；編號Ｄ部分面積
三八八○平方公尺分歸被告秋吳冬妹取得；編號Ｅ部分面積三八八○平方公尺分歸被
告辰○○取得；編號Ｆ部分面積四八四九平方公尺分歸被告巳○○取得；編號Ｇ部分
面積三八八○平方公尺分歸被告卯○○取得；編號Ｈ部分面積二九一○平方公尺分歸
被告丁○○取得；編號Ｉ部分面積二五三○平方公尺、編號Ｊ部分面積一三○二四平
方公尺分歸被告戌○○○取得；編號Ｋ部分面積三八六七平方公尺分歸被告壬○○、
辛○○、庚○○、寅○○、癸○○、子○○、丑○○公同共有；編號Ｌ部分面積三六
九二平方公尺分歸被告寅○○、庚○○、丑○○各按應有部分三分之一比例保持共有
。
訴訟費用由被告丙○○、乙○○各負擔五五一八五分之一五○○，被告未○○負擔五
五一八五分之四○○○，被告戊○○○負擔五五一八五分之四○○○，被告辰○○負
擔五五一八五分之四○○○，被告巳○○負擔五五一八五分之五○○○，被告卯○○
負擔五五一八五分之四○○○，被告丁○○負擔五五一八五分之三○○○，被告戌○○○負擔五五一八五分之一七二一○，被告寅○○、庚○○、丑○○各負擔三三一一
一○分之七九七五，被告壬○○、辛○○、庚○○、寅○○、癸○○、子○○、丑○○連帶負擔一一○三七○分之七九七五；餘由原告負擔。
    事實及理由
一、被告丁○○、未○○、巳○○、卯○○、壬○○、辛○○、庚○○、寅○○、癸○○、子○○經合法通知，未於言詞辯論期日到場，核無民事訴訟法第三百八十
    六條各款所列情形，爰依原告聲請，由其一造辯論而為判決。
二、原告主張：兩造共有坐落屏東縣長治鄉○○段四六九之一地號、地目田、面積五
    一八八七平方公尺土地（下稱系爭土地），應有部分為原告五五一八五分之三○○○，被告丁○○五五一八五分之三○○○，被告未○○、辰○○、卯○○、戊○○○各五五一八五分之四○○○，被告被告戌○○○五五一八五分之一七二一
    ○，被告巳○○五五一八五分之五○○○，被告壬○○、辛○○、庚○○、寅○○、癸○○、子○○、丑○○公同共有一一○三七○分之七九七五，被告寅○○
    、庚○○、丑○○各三三一一一○分之七九七五，被告丙○○、乙○○各五五一
    八五分之一五○○。兩造間就系爭土地並無不分割之約定，復無法達成分割協議
    ，且系爭土地亦非不能分割，爰依民法第八百二十三條、第八百二十四條之規定
    請求裁判分割等語，並聲明：求為判決如主文第一項所示。
三、被告辰○○、戌○○○、戊○○○、丑○○、丙○○、乙○○則以：同意原告所
    提如附圖一所示之分割方案。
    被告丁○○、未○○、巳○○、卯○○、壬○○、辛○○、庚○○、寅○○、癸○○、子○○未於最後言詞辯論期日到場，惟據其以前陳述則以：同意原告所提
    如附圖一所示之分割方案。
四、按共有人得隨時請求分割共有物，但因物之使用目的不能分割或契約定有不可分
    割之期限者，不在此限；又共有物之分割，依共有人協議之方法行之，分割之方
    法不能協議者，法院得依任何共有人之聲請，以原物分配於各共有人，民法第八
    百二十三條第一項、第八百二十四條第一項第一款分別定有明文。次按農業發展
    條例第十六條第四款規定：每宗耕地分割後每人所有面積未達○．二五公頃者，
    不得分割；但本條例中華民國八十九年一月四日修正施行前之共有耕地，得分割
    為單獨所有，不在此限。查兩造共有之系爭土地，應有部分為原告五五一八五分
    之三○○○，被告丁○○五五一八五分之三○○○，被告未○○、辰○○、卯○○、戊○○○各五五一八五分之四○○○，被告被告戌○○○五五一八五分之一
    七二一○，被告巳○○五五一八五分之五○○○，被告壬○○、辛○○、庚○○
    、寅○○、癸○○、子○○、丑○○公同共有一一○三七○分之七九七五，被告
    寅○○、庚○○、丑○○各三三一一一○分之七九七五，被告丙○○、乙○○各
    五五一八五分之一五○○。兩造間就系爭土地並無不分割之約定，復無法達成分
    割協議，又系爭土地地目為田，依其使用目的並非不能分割，且系爭土地於八十
    九年一月四日農業發展條例修正實行前即為兩造共有之事實，業據原告提出土地
    登記謄本一件為證，並經本院屏東簡易庭調解不成立，且到庭被告亦不爭執，揆
    諸上開規定，原告請求裁判分割系爭土地，洵屬有據，應予准許。
五、次按請求共有物之分割，應由法院依民法第八百二十四條命為適當之分配，不受
    當事人主張之拘束。又分割共有物時，法院應參酌當事人之聲請、共有物之性質
    ，經濟效用及全體共有人利益等公平決之。經查：系爭土地略呈三角形狀，南側
    面臨屏東縣台二十四線省道，系爭土地中間闢有約三點六公尺寬之產業道路，使
    用現況如附圖二所示編號Ａ部分由被告丙○○、乙○○搭建鐵皮屋，編號Ｂ部分
    由被告未○○種植竹筍，編號Ｃ部分由原告種植竹筍，編號Ｄ部分由被告戊○○○種植椰子樹及搭建雞舍，編號Ｅ部分由被告辰○○種植竹筍，編號Ｆ部分由被
    告巳○○搭建豬舍，編號Ｇ部分由被告卯○○種植椰子樹，編號Ｈ部分由被告丁○○種植檳榔樹，編號Ｉ部分由被告戌○○○種植玉米，編號Ｊ部分由被告戌○○○種植檳榔樹，編號Ｋ部分由被告壬○○、辛○○、庚○○、寅○○、癸○○
    、子○○、丑○○共同種植檳榔樹，編號Ｌ部分由被告丑○○、庚○○、寅○○
    共同種植蓮霧等情，業經本院會同屏東縣屏東地政事務所人員至現場勘驗明確，
    並製有勘驗筆錄在卷足稽。茲上開勘驗結果，並審酌為使兩造於分割後均能取得
    現各自使用之土地，以避免地上物之拆遷，及兩造之意願，本院認為如附圖一所
    示之分割方法，大致上較符合兩造現各自使用之現況，且兩造亦均同意此方案，
    應較符合當事人之利益，且兼顧系爭土地之使用現狀及整體經濟效益，應屬可採
    ，並判決如主文第一項所示。
六、據上論結，本件原告之訴為有理由，依民事訴訟法第三百八十五條第一項前段、
    第七十八條、第八十條之一、第八十五條第二項，判決如主文。
中　　　華　　　民　　　國　　九十三　　年　　　六　　　月　　二十三　　日
　　　　　　　　　　　　　　　　　　臺灣屏東地方法院民事第二庭
~B審判長法官　阮世賢
~B法　　　官　楊中琪
~B法　　　官　王炳人
右為正本係照原本作成。
如不服本判決，應於收受送達後二十日內向本院提出上訴書狀。
~B法院書記官　洪榮華
中　　　華　　　民　　　國　　九十三　　年　　　六　　　月　　二十三　　日
